【裁判字號】    99,易緝,8
【裁判日期】    991214
【裁判案由】    竊盜
【裁判全文】
臺灣宜蘭地方法院刑事判決               99年度易緝字第8號
公  訴  人  臺灣宜蘭地方法院檢察署檢察官
被      告  黃永平
上列被告因竊盜案件，經檢察官提起公訴（98年度偵緝字第133
號），本院判決如下：
    主  文
黃永平無罪。
    理  由
一、公訴意旨略以：被告黃永平意圖為自己不法之所有，於民國
    97年10月18日上午11時至下午4時間，進入宜蘭縣宜蘭市○
    ○路161巷2號被害人陳鳴濤住處（侵入住宅部分未據告訴）
    ，竊取價值約新台幣（下同）9萬餘元之勞力士手錶、戒指
    ，以及行動電話1具（聲寶牌、GK-8800型、序號：00000000
    0000000號）等物，案經員警調閱被害人陳鳴濤遭竊之行動
    電話序號通聯顯示，被告所申請之行動電話號碼：00000000
    00號，於案發後使用被害人遭竊行動電話，因認被告涉有竊
    盜罪嫌。
二、公訴人認被告涉有上開竊盜罪嫌，係以被害人陳鳴濤住處遭
    竊後，經警調閱被害人之行動電話通聯紀錄，於翌（19）日
    被害人之行動電話隨即被插入行動電話號碼0000000000號
    SIM卡使用，而該行動電話號碼為被告所申請為主要論據。
    訊據被告固坦承前開行動電話號碼係其於94年10月30日所申
    請，惟矢口否認有上開竊盜犯行，並辯稱：國中畢業後伊到
    陳健民家住，因為陳健民積欠電話費，所以行動電話號碼00
    00000000號申請後是交給陳健民使用，伊於97年初搬出去，
    本件竊案發生時該行動電話號碼不是伊使用等語。
三、按犯罪事實應依證據認定之，無證據不得認定犯罪事實；另
    不能證明被告犯罪者，應諭知無罪之判決，刑事訴訟法第15
    4條第2項、第301條第1項分別定有明文。又刑事訴訟法上認
    定犯罪事實所憑之證據，雖不以直接證據為限，間接證據亦
    包括在內，然而無論直接證據或間接證據，其為訴訟上之證
    明，須於通常一般之人均不致有所懷疑，而得確信其為真實
    之程度者，始得據為有罪之認定，惟採用間接證據時，必其
    所成立之證據，在直接關係上，雖僅足以證明他項事實，而
    採此他項事實，本於推理之作用，足以證明待證事項者，方
    為合法，若係憑空之推想，則尚非間接證據，且如未發現相
    當證據，或證據不足以證明，自不能以推測或擬制之方法，
    以為裁判之基礎，最高法院分別著有76年台上字第4986號、
    32年上字第67號、40年台上字第86號判例可資參照。
四、經查：
  (一)被害人陳鳴濤住處前於97年10月18日上午11時至下午4時間
    ，遭人進入竊取勞力士手錶、戒指，以及行動電話1具等物
    ，業據被害人陳鳴濤於警訊中證述在卷（參見警蘭偵字第09
    82100187號卷第1、2頁97年10月27日警訊筆錄）。經警調閱
    失竊電話之通聯紀錄所示，於案發後翌日（97年10月19日）
    該遭竊行動電話即被插入行動電話號碼0000000000號SIM卡
    使用，又該行動電話號碼0000000000號係被告於94年10月30
    日申請，有通聯調閱查詢單（警蘭偵字第0982100187號卷第
    3、4頁），及遠傳電信股份有限公司行動電話基本資料、行
    動電話申請書影本（98年度偵緝字第133號卷第24、25頁）
    等件在卷可證。
  (二)被告雖自承前開行動電話號碼為其申請，但已交付他人使用
    等語。以行動電話號碼0000000000號為被告於94年10月30日
    所申辦，迄於本件竊案發生時約間隔3年，於竊案發生當時
    之實際使用者為何人，自應由檢察官舉證證明，偵查中檢察
    官就此部分未為調查，於審理中經本院函詢遠傳電信股份有
    限公司關於該行動電話號碼之收費方式與帳單寄送地址，依
    該公司99年8月12日遠傳（企營）字第09910802607號函覆稱
    ：「經查上開門號為預付卡，預付型門號提供免保證金、免
    月租費及無帳單的便利，用戶僅需於啟用後六個月內有效期
    間內儲值即可保留該門號繼續使用，故無帳單。」（本院卷
    第37頁）。再經傳訊被告所稱行動電話交付對象陳健民到庭
    詰問，證人陳健民證稱：被告曾經到伊家住過6、7年，大約
    是從國中畢業的時候到伊家來住，因為伊是廚師作外燴，被
    告在辦桌時幫忙作小工，約94年年底伊就搬出去，所以被告
    就和伊父母一起住，被告大約是在97年年初，約過年前就搬
    走了，行動電話都用自己的名字去申請易付卡，因為之前有
    欠電話費，所以就去買易付卡，現在所使用的手機也是用易
    付卡，行動電話0000000000號不是被告辦給伊用等語（參見
    本院卷第54至56頁99年9月28日審判筆錄），關於證人陳健
    民所稱因積欠電話費，因此申辦行動電話預付卡使用等情，
    此與被告所辯相符，雖證人陳健民否認自被告處收受行動電
    話號碼0000000000號預付卡使用，但以行動電話號碼000000
    0000號之使用者為竊案之嫌疑人，證人陳健民是否收受被告
    申辦之該行動電話號碼預付卡使用，其利害關與被告相反，
    其證詞能否作為被告不利之認定，即有疑義。為進一步查證
    竊案發生時行動電話號碼0000000000號之實際使用者，依卷
    附之通聯調閱查詢單（警蘭偵字第0982100187號卷第3頁）
    所示，於竊案發生後之97年10月19日上午2時24分17秒及97
    年10月19日下午2時25分41秒，行動電話號碼0000000000、
    0000000000號分別撥打至行動電話號碼0000000000號，於審
    理中本院分別傳喚行動電話號碼0000000000號之使用者朱冠
    穎與行動電話號碼0000000000號之使用者謝晁琳，依證人朱
    冠穎於審理中證稱：伊不認識被告，為何行動電話與行動電
    話0000000000通話伊不清楚，那陣子伊在臺北八里開網咖，
    有作虛擬寶物的買賣，可能是值夜班時幫客人打電話，但是
    這個號碼伊不認識等語（參見本院卷第87至89頁99年11月11
    日審判筆錄）；及證人謝晁琳於審理中證稱：伊不認識被告
    ，伊是在三星做小吃店的，有時候客人會借電話，這個電話
    不是伊打的，有可能是客人借電話，伊不知道這通電話是何
    人借的等語（參見本院卷第85、86頁99年11月11日審判筆錄
    ），綜以證人朱冠穎、謝晁琳前開證詞，均無法證明竊案發
    生時即97年10月18日當時行動電話號碼0000000000號之實際
    使用者即為被告。
  (三)於竊案發生後，關於現場是否遺留行竊者之指紋或其他生物
    跡證，因員警並未至現場採集蒐證或調取附近之監視器錄影
    畫面，故無相關證據證明被告曾至竊案現場。進而經由通聯
    資料查知被竊行動電話遭插入被告申請之行動電話號碼0000
    000000號使用時，亦未進一步執行搜索以追查贓物之流向，
    故本件亦未查得被告確實持有贓物之情形。
五、綜上所述，如從本件被害人遭竊行動電話追查行竊者，當係
    查明案發後行動電話之實際持有者為何人，再從持有者持有
    原因予以過濾後釐清犯罪事實，故依檢察官起訴書所稱「抓
    賊在贓」之理論，即應查證遭竊行動電話之實際使用者為何
    人與持有贓物之原因。但本件檢察官僅依被告於竊案發生前
    3年申辦行動電話預付卡資料，在未有其他竊案現場相關跡
    證佐證，或自被告處起獲贓物之情形下，於無法判斷被竊行
    動電話之實際持有者為何人，即主觀推論被告既為行動電話
    號碼0000000000號申辦者，一定為竊案發生時該行動電話號
    碼使用者，再進一步推測被告即為行竊者，依前述說明，上
    開推論過程均無積極證據支持。是本件公訴人所舉之證據，
    不足以證明被告確有竊盜犯行。依卷內資料，亦無積極證據
    證明被告確有公訴人所指之竊盜犯行，不能證明被告犯罪，
    依法應諭知無罪之判決。
據上論斷，應依刑事訴訟法第301條第1項，判決如主文。
本案經檢察官王清白到庭執行職務
中    華    民    國    99    年    12    月    14    日
                  刑事第四庭  法  官  辜漢忠
以上正本證明與原本無異。
如不服本判決應於收受送達後十日內向本院提出上訴書狀，並應
敘述具體理由；其未敘述上述理由者，應於上訴期間屆滿後二十
日內向本院補提理由書(均須按他造當事人之人數附繕本)「切勿
逕送上級法院」。
                              書記官  林詩綺
中    華    民    國    99    年    12    月    15    日

司法院資訊處製作；財團法人民間司法改革基金會備份。
